【裁判字號】    89,台上,6782
【裁判日期】    891109
【裁判案由】    妨害自由
【裁判全文】
最高法院刑事判決                              八十九年度台上字第六七八二號
    上  訴  人  甲○○
右上訴人因妨害自由案件，不服台灣高等法院高雄分院中華民國八十七年九月九日第
二審判決（八十七年度上訴字第七一五號，起訴案號：台灣高雄地方法院檢察署八十
六年度偵字第二二六四號），提起上訴，本院判決如左：
    主  文
上訴駁回。
    理  由
按裁判上一罪案件之重罪部分得提起第三審上訴，輕罪部分不得上訴，依審判不可分
原則，第三審法院應併予審判者，以重罪部分之上訴合法為前提；如該上訴為不合法
，第三審法院既應從程序上予以駁回，而無從為實體上判決，對於輕罪部分自無從適
用審判不可分原則，併為實體上審判。又刑事訴訟法第三百七十七條規定：上訴於第
三審法院，非以判決違背法令為理由，不得為之。是提起第三審上訴，應以原判決違
背法令為理由，係屬法定要件；且必須依據卷內資料為具體之指摘，並足據以辨認原
判決已具備違背法令之形式，始屬相當。惟如所指摘之事項純屬對原審已詳予調查，
並於理由指駁說明之事項或採證認事職權之適法行使，重為事實上之爭執或任意指摘
，尚不能認已具備違背法令之形式，應認其上訴為違背法律上之程式，從程序上予以
駁回。又若所指摘事項僅屬訴訟上之瑕疵，於判決結果無影響者，依同法第三百八十
條規定，亦應從程序上予以駁回。本件原審依其調查證據結果，本於推理作用，認定
上訴人甲○○有原判決事實欄所載其於民國八十五年七月十七日下午六時許，與呂崑
利（已判處罪刑確定）及不詳姓名成年男子，共同基於犯意聯絡，在高雄市○○○路
日盛證券股份有限公司前，以製造假車禍方式將謝英哲撞倒後，再由呂崑利將謝某推
入上訴人所駕駛之自用小客車內，剝奪謝英哲之行動自由，將之帶往高雄市旗津區○
○○路六十八之四號舊屋內，強迫謝英哲簽發面額各新台幣一百萬元之本票兩張後，
始於同日下午八時多予以釋放，計剝奪謝英哲行動自由二小時餘等情；因將第一審論
處上訴人共同連續以強押上車非法之方法剝奪人之行動自由罪刑部分之判決撤銷，改
判論處共同以非法方法剝奪人之行動自由罪刑，業已明其所憑之證據及認定之理由
；並以被害人謝英哲前後所指其被害經過之細節雖稍有不符，但關於其被剝奪行動自
由之基本事實的陳述，則始終如一，難認其指訴不實；上訴人所提出之錄音帶及譯文
，僅足以證明被害人與上訴人間確有債務糾葛，不足資為有利於上訴人之認定依據；
俱分別於理由內詳予指駁說明。從形式上觀察，尚無違背法令之情形存在。上訴人就
原判決論處其共同以非法方法剝奪人之行動自由罪刑部分之上訴意旨略稱：(一)被害人
謝英哲關於妨害其自由之人，究為四人或三人及將其推上自用小客車之人究係呂崑利
與另一不詳姓名之人共同所為﹖抑或僅由不詳姓名之男子為之等情節之指訴，先後不
一致，足見其指訴不實，原判決採其指訴為認定上訴人有上開犯罪之證據，難謂適法
。(二)謝英哲於原審供稱伊確與上訴人有如上訴人所提出錄音帶譯文所示之交談內容云
云，原判決理由竟謂無證據證明其內容與事實相符，顯與卷證資料不相符合，亦有證
據上理由矛盾之違法。本院查，被害人謝英哲並不否認上開錄音帶譯文內容之真正，
原判決謂無證據證明其內容與事實相符，固非允當；但經詳核上開錄音帶譯文內容（
第一審卷七三至八四頁），僅係上訴人與被害人間債務糾葛之交談而已，並不足據以
推翻上訴人有上開犯行之認定；原判決縱有此項訴訟程序上之瑕疵，亦顯然於判決結
果無影響，依上開說明，仍不得執為適法之第三審上訴理由；至其餘上訴意旨，純係
就原審已詳予調查並於理由內指駁說明之事項，或對原審採證認事職權之適法行使，
重為事實上之爭執或任意指摘，尚難認原判決有其所指違背法令之形式。應認此部分
上訴為違背法律上之程式。上訴人對原判決關於得上訴第三審之剝奪人之行動自由部
分之上訴，既不合法，依首揭說明，與之有裁判上一罪關係而不得上訴於第三審之刑
法第三百零四條第一項之罪部分（核屬刑事訴訟法第三百七十六條第一款之罪），自
無從依審判不可分原則併為實體上之審理。是本件上訴，俱應從程序上予以駁回。
據上論結，應依刑事訴訟法第三百九十五條前段，判決如主文。
中      華      民      國    八十九    年      十一    月      九      日
                              最高法院刑事第九庭
                                  審判長法官  曾  有  田
                                        法官  陳  宗  鎮
                                        法官  劉  介  民
                                        法官  魏  新  和
                                        法官  孫  增  同
      右正本證明與原本無異
                                              書  記  官
中      華      民      國    八十九    年     十一     月     十五     日


司法院資訊處製作；財團法人民間司法改革基金會備份。
